【裁判字號】    95,簡上,95
【裁判日期】    950831
【裁判案由】    違反毒品危害防制條例
【裁判全文】
臺灣新竹地方法院刑事判決              95年度簡上字第95號
上  訴  人
即  被  告  甲○○
上列上訴人因違反毒品危害防制例案件，不服本院竹東簡易庭95
年度竹東簡字第66號，中華民國95年4月19日第一審簡易判決（
聲請簡易判決處刑案號：臺灣新竹地方法院檢察署95年度毒偵字
第414號），提起上訴，暨檢察官移送併案審理（95年度速偵字
第809號），本院管轄第二審之合議庭判決如下：
    主  文
原判決撤銷。
甲○○連續施用第二級毒品，處有期徒刑伍月，如易科罰金，以
銀元參佰元即新台幣玖佰元折算壹日。扣案之第二級毒品安非他
命壹包（毛重零點伍公克）沒收銷燬，扣案之安非他命吸食玻璃
球管貳支沒收。
    事  實
一、甲○○曾於民國90年間因違反毒品危害防制條例案件，經本
    院以90年度毒聲字第896號裁定送觀察、勒戒後，認無繼續
    施用毒品之傾向，於90年7月11日執行觀察勒戒完畢翌日釋
    放，並由台灣新竹地方法院檢察署檢察官於90年7月13日以
    90年度毒偵字第465號為不起訴處分確定。詎甲○○猶不知
    悔改，於前次觀察、勒戒執行完畢釋放後5年內，復基於施
    用第二級毒品安非他命之概括犯意，自95年1月27日某時許
    起，至同年4月22日某時許止，在其位於新竹縣竹東鎮○○
    路350巷35弄5號住處，以將安非他命置放於玻璃球管內，其
    下以火燒烤，再吸取產生之煙霧之方式，連續施用第二級毒
    品安非他命多次。嗣先於95年2月11日晚上11時50分許，在
    新竹縣竹東鎮○○路資源莊前其所駕駛之5H─2341號牌自小
    客車上，為警當場查獲，並在其身上扣得其所有之第二級毒
    品安非他命1包（毛重0.5公克）及其所有供施用安非他命用
    之吸食玻璃球管2支。次於95年4月25日晚上6時許，在新竹
    縣竹東鎮○○路○段45巷2弄25號為警查獲，經採其尿液送驗
    結果呈安非他命陽性反應，始悉上情。
二、案經新竹縣警察局移送台灣新竹地方法院檢察署檢察官偵查
    聲請簡易判決處刑暨新竹縣警察局竹東分局報請台灣新竹地
    方法院檢察署檢察官併案審理。
    理  由
一、上開事實迭據被告甲○○於警詢、偵查及本院審理中坦承不
    諱，並有第二級毒品安非他命1包（毛重0.5公克）、施用毒
    品器具玻璃球管2支扣案可稽，且其2次採集之尿液經送鑑定
    結果，均呈安非他命陽性反應，此有昭信科技顧問股份有限
    公司95年2月23日、5月16日分別出具之濫用藥物陽性檢體檢
    驗報告各1份附卷足憑。又被告曾於90年間因違反毒品危害
    防制條例案件，經本院以90年度毒聲字第896號裁定送觀察
    、勒戒後，認無繼續施用毒品之傾向，於90年7月11日執行
    觀察勒戒完畢翌日釋放，並由台灣新竹地方法院檢察署檢察
    官於90年7月13日以90年度毒偵字第465號為不起訴處分確定
    ，亦有不起訴處分書、法務部全國檢察官線上查詢刑案人犯
    在監所最新資料報表及台灣高等法院被告前案紀錄表在卷可
    佐。是本案事證明確，被告自白亦與事實相符，其於觀察勒
    戒執行完畢釋放後5年內再施用安非他命之犯行堪以認定，
    自應依法論科。
二、核被告所為，係犯毒品危害防制條例第10條第2項之施用第
    二級毒品罪。被告持有第二級毒品之低度行為應為施用第二
    級毒品之高度行為所吸收，不另論罪。按行為後法律有變更
    者，適用行為時之法律。但行為後之法律有利於行為人者，
    適用最有利於行為人之法律，刑法第2條第1項定有明文。查
    被告行為後，刑法第56條連續犯之規定，業於94年1月7日修
    正公布刪除，並於95年7月1日施行，則被告之犯行，因行為
    後新法業已刪除連續犯之規定，此刪除雖非犯罪構成要件之
    變更，但顯已影響行為人刑罰之法律效果，自屬法律有變更
    ，依新法第2條第1項規定，比較新、舊法結果，仍應適用較
    有利於被告之行為時法律即舊法論以連續犯（最高法院95年
    第8次刑事庭會議決議參照）。被告先後多次施用第二級毒
    品安非他命之行為，時間緊接，觸犯構成要件相同之罪名，
    顯係基於概括犯意反覆為之，應依連續犯之規定，論以一罪
    ，並依法加重其刑。再被告自95年2月11日為警查獲後起至
    95 年4月22日止施用安非他命之犯行，雖未經起訴，惟該部
    分與已起訴部分具有連續犯之裁判上不可分關係，且業經公
    訴人到庭擴張被告施用第二級毒品之時間，本院自得一併審
    理，併此敘明。
三、原審對被告予以論罪科刑，固非無見，惟查：被告自95年2
    月11日為警查獲後起至同年4月22日止，在新竹縣竹東鎮○
    ○路350巷35弄5號住處，另有施用第二級毒品安非他命之犯
    行，且此部分與原聲請簡易判決處刑之犯罪事實，具有連續
    犯裁判上一罪之關係，原審未及審酌，尚有未洽。雖被告以
    原審判處有期徒刑4月尚嫌過重為由提起上訴，為無理由，
    然原審既有上開未及審酌之事由，自應由本院將原判決撤銷
    改判。爰審酌被告已因施用毒品經2次觀察、勒戒後，仍未
    斷絕毒癮，猶再犯本案，顯見自制能力薄弱，惟念及其施用
    毒品之犯行係戕害自身，對社會治安尚非危害甚鉅，且犯罪
    後尚能坦承犯行，態度良好等一切情狀，量處有期徒刑5月
    。又被告於犯罪時之刑法第41條第1項前段規定：「犯最重
    本刑為5年以下有期徒刑以下之刑之罪，而受6個月以下有期
    徒刑或拘役之宣告，因身體、教育、職業、家庭之關係或其
    他正當事由，執行顯有困難者，得以1元以上3元以下折算一
    日，易科罰金。」，而被告行為時之易科罰金折算標準，修
    正前罰金罰鍰提高標準條例第2條前段（現已刪除）規定，
    就其原定數額提高為100倍折算1日，則本件被告行為時之易
    科罰金折算標準，應以銀元300元折算1日，經折算為新臺幣
    後，應以新臺幣900元折算為1日。惟95年7月1日修正公布施
    行之刑法第41條第1項前段則規定：「犯最重本刑為五年以
    下有期徒刑以下之刑之罪，而受六個月以下有期徒刑或拘役
    之宣告者，得以新臺幣一千元、二千元或三千元折算一日，
    易科罰金。」比較修正前後之易科罰金折算標準，以95年7
    月1日修正公布施行前之規定，較有利於被告，則應依刑法
    第2條第1項前段，適用修正前刑法第41條第1項前段規定，
    定其折算標準，以示懲儆。
四、至扣案之第二級毒品安非他命1包（毛重0.5公克），係屬違
    禁物，不問屬於犯人與否，均應依毒品危害防制條例第18條
    第1項前段宣告沒收銷燬。扣案之玻璃球管2支係被告所有供
    施用第二級毒品安非他命所用之物，業據被告供承在卷，依
    從刑不得與主刑分離理論，本件主刑部分既已依修正前刑法
    相關規定論處，自應依修正前刑法第38條第1項第2款宣告沒
    收。
五、併案意旨認被告於95年4月25日晚上6時許，在新竹縣竹東鎮
    ○○路○段45巷2弄25號為警查獲時扣得1包疑似第二級毒品
    安非他命之粉末，惟經本院送請法務部調查局鑑定結果，該
    包粉末並未含有法定毒品成分，此有法務部調查局95年7月
    17日調科壹字第09500310100號鑑定書附卷可參，該包粉末
    既未含有法定毒品成分，爰不予宣告沒收銷燬，併此敘明。
據上論斷，應依刑事訴訟法第455條之1第第1項、第3項、第369
條第1項前段、第364條、第299條第1項前段，毒品危害防制條例
第10條第2項、第18條第1項前段，刑法第2條第1項、第11條，修
正前第56條、修正前第41條第1項、修正前第38條第1項第2款，
修正前罰金罰鍰提高標準條例第2條，現行法規所定貨幣單位折
算新台幣條例第2條，判決如主文。
本案經檢察官許恭仁到庭執行職務。
中    華    民    國    95    年    8     月    31    日
              刑事第一庭審判長法    官  賴淑敏
                              法    官  黃美文
                              法    官  李毓華
以上正本證明與原本無異。
不得上訴。
中    華    民    國    95    年    8     月    31    日
                              書 記 官  張倩影
附錄：本案論罪科刑法條全文
毒品危害防制條例第10條
施用第一級毒品者，處 6 月以上 5 年以下有期徒刑。
施用第二級毒品者，處 3 年以下有期徒刑。


司法院資訊處製作；財團法人民間司法改革基金會備份。
